【裁判字號】    95,易,1645
【裁判日期】    950728
【裁判案由】    詐欺
【裁判全文】
臺灣臺中地方法院刑事判決  95年度易字第1645號
公  訴  人  臺灣臺中地方法院檢察署檢察官
被      告  乙○○
上列被告因詐欺案件，經檢察官提起公訴（九十五年度偵字第四
○九○號），被告於本院受命法官行準備程序時，對於犯罪事實
為有罪之陳述，經本院合議庭裁定由受命法官獨任適用簡式審判
程序，判決如下：
    主    文
乙○○幫助共同意圖為自己不法之所有，以詐術使人將本人之物
交付，處拘役肆拾日，如易科罰金，以以銀元佰元即新臺幣玖
佰元折算壹日。
    犯罪事實
一、乙○○明知一般人收集金融帳戶使用常與財產犯罪密切相關
    ，且取得他人存摺之目的在於收取贓物及掩飾犯行，並逃避
    檢警查緝，竟不顧他人所可能遭害之危險，仍以縱若有人持
    以犯罪亦無違反其本意之意思，並基於幫助詐欺不確定故意
    ，於民國九十四年十二月一日某時，在臺中縣梧棲鎮○○路
    ，以新臺幣（下同）五千元之代價，將其於八十二年九月二
    十七日向中華郵政股份有限公司梧棲郵局申請開立之帳戶號
    碼：00000000000000000號帳戶（下稱上
    開梧棲郵局帳戶）之存摺、印章、提款卡及提款卡密碼出借
    交付予不詳姓名、年籍之成年男子及其所屬之詐騙集團成員
    使用，而該不詳姓名、年籍之成年男子及詐騙集團之成員則
    基於共同意圖為自己不法之所有之犯意聯絡，由詐騙集團之
    成員於九十四年十二月九日，打電話予甲○○並詐稱：甲○
    ○之銀行資料外洩，，致甲○○陷於錯誤，信以為真，而依
    照該詐騙集團成員之指示，匯款二十萬元至上開乙○○梧棲
    郵局帳戶，旋遭提空，甲○○發覺受騙後，始報警處理。
二、案經被害人甲○○訴由臺中縣警察局清水分局報告臺灣臺中
    地方法院檢察署檢察官偵查起訴。
    理    由
一、認定犯罪事實之依據：
  (一)被告乙○○於本院審理時之自白。
  (二)證人即被害人甲○○於警詢中之指述。
  (三)梧棲郵局帳戶號碼：00000000000000000
    號帳戶開戶基本資料、交易明細、臺北縣政府警察局金山分
    局警示帳戶單影本、甲○○存簿儲金帳簿影本、網路跨行轉
    帳紀錄。
  (四)臺灣高等法院被告全國前案紀錄表（被告素行之認定）。
二、按刑法上之故意，分為直接故意（確定故意）與間接故意（
    不確定故意），「行為人對於構成犯罪之事實，明知並有意
    使其發生者」為直接故意；又「行為人對於構成犯罪之事實
    ，預見其發生而其發生並不違背其本意者」為間接故意，刑
    法第十三條第一項、第二項定有明文。茲衡諸常情，今日一
    般人至金融機關開設帳戶使用，係極為方便容易且迅速之事
    ，且近年來以假貸款真詐財之犯罪類型層出不窮，該等犯罪
    ，多數均係利用他人之帳戶作為詐欺所得財物之出入帳戶，
    業經媒體廣為披載，是依一般人通常之知識、智能及經驗，
    均已詳知向陌生人購買、承租或其他方法取得帳戶者，多係
    欲藉該帳戶取得不法犯罪所得，且隱匿帳戶內資金之實際取
    得人之身分，被告林志忠為具有一般社會知識經驗之人，應
    可預見他人取得帳戶後可能利用以收受、隱匿財產犯罪所得
    款項，乃竟置此於不顧，仍以五千元之代價，將其所有上開
    臺中梧棲郵局帳戶之存摺、印章、金融卡（包括密碼），出
    售予不詳姓名成年人，作為該不詳姓名成年人或所屬詐欺集
    團詐欺取財轉帳匯款使用，此既不違背其當初出售帳戶存摺
    、金融卡（包括密碼）之本意，且係參與提供取得詐欺取財
    犯罪所得款項之工具，對此犯行施以助力，為詐欺取財罪構
    成要件以外之行為，應以詐欺取財罪之幫助犯論之。核被告
    所為，係犯刑法第三十條第一項、第三百三十九條第一項之
    幫助詐欺取財罪。不詳姓名年籍之成年男子及其所屬詐欺集
    團成員間，就本件詐欺之犯行，有犯意聯絡及行為分擔，為
    共同正犯。又被告係幫助不詳姓名成年人或所屬詐欺集團犯
    詐欺取財罪，為從犯，應依刑法第三十條第二項規定，按正
    犯之刑減輕之。
三、新舊法比較適用：
  (1)查被告行為後，業已增訂刑法施行法第一條之一，並規定：
    「中華民國九十四年一月七日刑法修正施行後，刑法分則編
    所定罰金之貨幣單位為新臺幣。九十四年一月七日刑法修正
    時，刑法分則編未修正之條文定有罰金者，自九十四年一月
    七日刑法修正施行後，就其所定數額提高為三十倍。但七十
    二年六月二十六日至九十四年一月七日新增或修正之條文，
    就其所定數額提高為三倍。」，是就現行刑法中，有關於罰
    金刑處罰之規定，即有就新舊法比較之必要，惟經比較增訂
    之刑法施行法第一條之一與被告行為時之罰金罰鍰提高標準
    條例第一條前段、現行法規所定貨幣單位折算新臺幣標準第
    二條結果，二者規定適用之結果並無不同，亦即增訂之刑法
    施行法第一條之一之規定並無較為有利於被告之情形，是應
    依刑法第二條第一項前段之規定，依被告行為時之舊法即依
    罰金罰鍰提高標準條例第一條前段為法條適用之依據。
  (2)又被告行為後，刑法第四十一條第一項業於九十四年二月二
    日以華總一義字第○九四○○○一四九○一號令修正公布，
    並自九十五年七月一日起施行；罰金罰鍰提高標準條例第二
    條亦於九十五年五月十七日以華總一義字第○九四○○○一
    四九○一號令刪除，並自同年七月一日起施行。修正後刑法
    第四十一條第一項規定「犯最重本刑為五年以下有期徒刑以
    下之刑之罪，而受六個月以下有期徒刑或拘役之宣告者，得
    以新臺幣一千元、二千元或三千元折算一日，易科罰金。但
    確因不執行所宣告之刑，難收矯正之效，或難以維持法秩序
    者，不在此限。」，與修正前刑法第四十一條第一項規定「
    犯最重本刑為五年以下有期徒刑以下之刑之罪，而受六個月
    以下有期徒刑或拘役之宣告，因身體、教育、職業、家庭之
    關係或其他正當事由，執行顯有困難者，得以（銀元）一元
    以上三元以下折算一日，易科罰金。但確因不執行所宣告之
    刑，難收矯正之效，或難以維持法秩序者，不在此限。」及
    適用修正前罰金罰鍰提高標準條例第二條規定「依刑法第四
    十一條易科罰金或第四十二條第二項易服勞役者，均就其原
    定數額提高為一百倍折算一日；法律所定罰金數額未依本條
    例提高倍數，或其處罰法條無罰金刑之規定者，亦同。」不
    同。比較新舊法結果，以舊法較有利於行為人，故依刑法第
    二條第一項前段規定，本件易科罰金部分，自應適用行為時
    之法律即修正前刑法第四十一條第一項及罰金罰鍰提高標準
    條例第二條之規定，諭知如易科罰金，以銀元三百元即新臺
    幣九百元折算壹日。
三、適用之法條：刑事訴訟法第二百七十三條之一第一項、第二
    百九十九條第一項前段、第三百十條之二、第四百五十四條
    第一項，刑法第三十條第一項、第三百三十九條第一項、第
    三十條第二項、修正前刑法第四十一條第一項前段，罰金罰
    鍰提高標準條例第一條前段、修正前罰金罰鍰提高標準條例
    第二條。
本案經檢察官李斌到庭執行職務。
中    華    民    國    95    年    7     月    28    日
                  刑事第七庭  法  官  張清洲
以上正本證明與原本無異。
如不服本判決，應於送達後十日內向本院提出上訴狀（須附繕本
），上訴於臺灣高等法院臺中分院。
                              書記官  沈筱玲
中    華    民    國    95    年    7     月    28    日
附錄論罪科刑法條
刑法第三百三十九條第一項：
意圖為自己或第三人不法之所有，以詐術使人將本人或第三人之
物交付者，處五年以下有期徒刑、拘役或科或併科一千元以下罰
金。


司法院資訊處製作；財團法人民間司法改革基金會備份。
